【裁判字號】    97,訴,1047
【裁判日期】    970829
【裁判案由】    侵權行為損害賠償
【裁判全文】
臺灣高雄地方法院民事判決              97年度訴字第1047號
原      告  甲○○
被      告  乙○○
                        弄7號.
上列當事人間侵權行為損害賠償刑事附帶民事訴訟事件（97年度
審附民字第9 號），經本院刑事庭裁定移送前來，本院於民國97
年8 月20日言詞辯論終結，判決如下：
  主  文
被告應給付原告新臺幣壹拾伍萬元，及自民國九十七年四月八日
起至清償日止，按週年利率百分之五計算之利息。
原告其餘之訴駁回。
訴訟費用由被告負擔十分之九，餘由原告負擔。
本判決第一項得假執行。但被告如以新台幣壹拾伍萬元為原告預
供擔保後，得免為假執行。
原告其餘假執行之聲請駁回。
  事實及理由
一、原告主張：伊與被告原係夫妻，因感情生變而迭有口角爭執
    ，詎被告於民國96年7 月22日21時35分許，在高雄縣大社鄉
    ○○路住處2 樓，出手毆打伊頭部、肩膀等處，伊乃呼叫女
    兒撥打家暴通報專線求助，被告竟強取電話往地面摔擲而毀
    壞之，並恫嚇稱：「你敢報警，試試看，我看你怎麼報警」
    等詞，致伊心生畏懼，妨害伊撥打電話求助之權利。而後，
    被告見伊逃往3 樓並擬使用擺設在該樓層之另支電話對外求
    助，乃亦跟隨上樓，而再次強取電話往地面摔擲予以毀壞，
    ，繼又伸手強摀伊之口、鼻及掐住伊頸部，致令伊受有後枕
    部腫傷2 ×2 公分、右嘴角擦傷、左肩及前臂挫傷等傷害。
    迨伊奮力掙脫並逃離住處後，被告猶續行恣意摔擲住處內擺
    設之電風扇1 具、遙控器2 只及行李箱1 只，原告因此受有
    精神上之恐懼與痛苦，爰依民法第184 條第1 項前段、第19
    5 條第1 項侵權行為法律關係，請求被告賠償精神慰撫金，
    並聲明請求判決：（一）被告應給付原告新臺幣（下同）1,
    500,000 元，及自起訴狀繕本送達翌日起至清償日止，按週
    年利率百分之5 計算之利息。（二）願供擔保請准宣告假執
    行。
二、被告則以：承認確有前述毆打原告、毀損、妨害行使電話權
    利之事實，惟以原告請求之金額過高，伊無力負擔等語置辯
    ，並聲明請求判決：（一）原告之訴駁回。（二）如受不利
    判決，願供擔保請准宣告假執行。
三、兩造不爭執之事實：
（一）兩造前為夫妻關係，已於97年3月20日離婚。
（二）被告於上開時地兩度毆打原告、妨害其使用電話，並毀損
      電話2 具、電風扇1 具、遙控器2 只及行李箱1 只。
（三）被告因上開行為，經本院以97年度審易字第182 號刑事判
      決判處有期徒刑4 月，檢察官不服原判決而提起上訴，嗣
      經臺灣高等法院高雄分院以97年度上易字第445 號刑事判
      決判處被告應執行有期徒刑5 月及拘役20日。
四、兩造爭點：原告得請求被告賠償之慰撫金金額以若干為適當
    ？
五、本院之判斷：
（一）本件原告主張之上開事實，業經被告自認在卷，故原告主
      張被告有上揭侵權行為，應屬真實。且被告因本件犯行，
      經本院以97年度審易字第182 號刑事判決判處有期徒刑4
      月，檢察官不服原判決而提起上訴，嗣經臺灣高等法院高
      雄分院以97年度上易字第445 號刑事判決判處被告應執行
      有期徒刑5 月及拘役20日之事實，復有本院97年度審易字
      第182 號及臺灣高等法院高雄分院97年度上易字第445 刑
      事判決分別附卷可稽，堪信為真實，是本件侵權行為之事
      實，已堪認定。
（二）按因故意或過失，不法侵害他人之權利者，負損害賠償責
      任。不法侵害他人之身體、健康、名譽、自由、信用、隱
      私、貞操，或不法侵害其他人格法益而情節重大者，被害
      人雖非財產上之損害，亦得請求賠償相當之金額。民法第
      184 條第1 項前段、第195 條第1 項前段分別定有明文。
      次按精神慰撫金之酌定，應審酌兩造之身分地位、學識經
      歷、財產狀況、痛苦程度等節以定之。查被告毆打原告成
      傷，自係故意對其身體、健康之不法侵害，原告依上開規
      定訴請被告賠償其非財產上之損害，自屬有據。又查兩造
      原為夫妻關係，被告毆打原告，復妨害原告行使權利，並
      破壞原告之財物，足見原告確實生活在被告之暴力行為陰
      影下，其主張所受之精神上損害非輕，尚非無據。爰斟酌
      原告所受上開傷害，以及其為大學畢業，95年度稅務所得
      為671,899 元，財產總額1,779,150 元，現職荷蘭銀行貴
      賓理財中心理財專員，月薪4 萬多元；被告為大學畢業，
      95年度稅務所得1,526,740 元，財產總額0 元，現職新光
      人壽專員，月薪4 萬7 千元，此經兩造陳明在卷，並有兩
      造之稅務電子閘門財產所得調件明細表在卷可參，及兩造
      原為夫妻關係，被告不思本諸理性、和平之手段與態度解
      決與其配偶即原告間之口角紛爭，竟貿然對原告暴力相向
      ，且妨害其行使權利，並破壞其財物，而無念夫妻情誼，
      並衡酌兩造上開身分、地位、經濟能力等情，認為原告請
      求被告賠償之非財產損害1, 500,000元，尚屬過高，應予
      核減為150,000 元為適當，逾此部分之請求，為無理由，
      應予駁回。
（三）按給付無確定期限者，債務人於債權人得請求給付時，經
      其催告而未為給付，自受催告時起，負遲延責任。遲延之
      債務，以支付金錢為標的者，債權人得請求依法定利率計
      算之遲延利息；應付利息之債務，其利率未經約定，亦無
      法律可據者，週年利率為5%，民法第229 條第2 項、第23
      3 條第1 項前段及第203 條分別定有明文。本件原告請求
      被告給付損害賠償，並未定有給付期限，應於被告受催告
      履行而未履行，始發生遲延責任。原告以起訴狀繕本送達
      被告作為催告之意思表示，本件起訴狀繕本於97年4 月7
      日送達被告，有送達證書在卷可參（97年度審附民字第9
      號卷第12頁），依上開規定，被告應自起訴狀繕本送達翌
      日即97年4 月8 日起負遲延責任，則原告併請求被告自97
      年4 月8 日起至清償日止，按法定利率即週年利率5%計算
      之遲延利息，於法有據，應予准許。
（四）綜上所述，原告本於侵權行為之法律關係，請求被告給付
      150,000 元，及自97年4 月8 日起至清償日止，按週年利
      率5 ％計算之利息，為有理由而應予准許；而逾此部分之
      請求，則無理由而應予駁回。
六、本判決第1 項為所命給付之金額未逾500,000 元之判決，依
    民事訴訟法第389 條第1 項第1 款、第5 款之規定，自應依
    職權宣告假執行，此部分雖經原告陳明願供擔保，聲請宣告
    假執行，惟其聲請不過促請法院職權發動，本院無庸就其聲
    請為準駁之裁判，併此敘明。至原告敗訴部分，其假執行之
    聲請，已失所附麗，應予駁回。就原告勝訴部分，被告陳明
    願供擔保，請准宣告免為假執行，經核於法並無不合，爰酌
    定相當之擔保准許之。
七、本件事證已臻明確，兩造其餘陳述及攻擊方法，核與判決之
    基礎無影響，自無庸逐一論述，併此敘明。
八、據上論斷，本件原告之訴為一部有理由，一部無理由，依民
    事訴訟法第79條、第389 條第1 項第5 款、第392 條第2 項
    ，判決如主文。
中    華    民    國     97    年    8    月    29    日
                   民事鳳山分庭審判長法  官  楊富強
                                     法  官  呂憲雄
                                     法  官  林意芳
上為正本係照原本作成。
如不服本判決，應於送達後20日內，向本院提出上訴狀並表明上
訴理由，如於本送達前提起上訴者，應於判決送達後10日內補提
上訴理由書（須附繕本）。
中    華    民    國     97    年    8    月    29    日
                                     書記官  陸艷娣


司法院資訊處製作；財團法人民間司法改革基金會備份。
